【裁判字號】    96,上訴,2402
【裁判日期】    970219
【裁判案由】    偽造文書等
【裁判全文】
臺灣高等法院高雄分院刑事判決        96年度上訴字第2402號
上  訴  人  臺灣高雄地方法院檢察署檢察官
被      告  甲○○
上列上訴人因被告偽造文書等案件，不服臺灣高雄地方法院96年
度訴字第2773號中華民國96年11月6日第一審判決（起訴案號：
臺灣高雄地方法院檢察署96年度偵字第14234號），提起上訴，
本院判決如下：
     主  文
原判決撤銷。
甲○○共同行使偽造私文書，足生損害於他人，累犯，處有期徒
刑壹年貳月，減為有期徒刑柒月，偽造收據上偽造之「顏嘉男」
署名及指印各壹枚均沒收。
    事  實
一、甲○○前曾於民國（下同）94年間犯詐欺罪，經原審法院判
    處有期徒刑6月確定，於95年5月29日易科罰金執行完畢。詎
    猶不知悔改，竟與自稱「周經理」之不詳成年男子，共同意
    圖為自己不法之所有，先由自稱「周經理」者於95年7月10
    日在自由時報F2人事資訊廣告版上，刊登「宏國專業接送公
    司，誠徵高級接送司機」之廣告，適有乙○○正尋覓工作，
    依據該廣告所載電話與之聯絡，該自稱「周經理」之男子遂
    要求乙○○至高雄市參加面試，乙○○誤信為真，乃依約於
    95年7 月12日某時抵達高雄市○○路與輔仁路口之摩斯漢堡
    店前等侯，復由甲○○至摩斯漢堡店向乙○○自稱為宏國公
    司之業務員「顏嘉男」，受「周經理」之委託擔任面試，並
    謊稱已找到一位客戶等候試載，惟因所駕車輛為高級車，恐
    乙○○駕駛不慎毀損車輛而無法賠償，須繳保證金云云，乙
    ○○信以為真，而與甲○○同至中山路某棟大樓處，提領現
    金新臺幣（下同）13萬4,000 元，且為取信於乙○○，再由
    甲○○冒用之「顏嘉男」之名義，開書立內容為「本人顏嘉
    男茲收到由乙○○先生之押金拾參萬肆仟元整，特立此收據
    以為憑證，並於試用期滿後歸還所收之押金及利息壹萬參仟
    玖佰元整」之收據1 紙，並於該收據上偽造「顏嘉男」簽名
    及按捺指印1 枚後，交付乙○○行使之，足以生損害於乙○
    ○，並使乙○○陷於錯誤，而交付保證金13萬4,000 元予甲
    ○○。嗣甲○○詐得保證金後，於同日下午4 時30分許帶乙
    ○○到高雄市○○區○○路266 之1 號漢神百貨前，隨即由
    該名自稱「周經理」之男子來電告知試載之客戶不耐久候，
    需甲○○先行離去安撫客戶情緒，留下乙○○一人在漢神百
    貨門口等候客戶與車輛出現。其後乙○○久候客戶與車輛不
    至始知受騙。
二、案經高雄市政府警察局新興分局移送臺灣高雄地方法院檢察
    署檢察官偵查起訴。
    理  由
一、被告甲○○並未於本院審判期日到庭，惟查上開事實，業據
    被告於本院準備程序時自白不諱，核與證人即被害人乙○○
    於本院審理時證述情節相符，並有95年7 月10日自由時報F2
    廣告版報紙廣告影本、收據正本各1 紙在卷可稽；而上開收
    據係被告所書寫出具，復據被告自承在卷，觀諸該收據內容
    載明「本人顏嘉男茲收到由乙○○先生之押金拾參萬肆仟元
    整，特立此收據以為憑證，並於試用期滿後歸還所收之押金
    及利息壹萬參仟玖佰元整」，其立據人欄位有「顏嘉男」之
    署名及身分證字號，並按捺指印1 枚於其上，其上指印經送
    內政部警政署刑事警察局鑑驗結果，認該收據上之指印紋與
    被告左手拇指指紋特徵點均相符，且被告於偵查中當庭書寫
    之簽名20次及收據內容2 次，其筆跡亦與上開收據筆跡相同
    ，此有上開內政部警政署刑事警察局95年8 月15日刑紋字第
    095012098 號鑑驗書1 紙、被告偵查中書寫之簽名與收據內
    容2 紙附卷足參。再查，上開收據所載之「顏嘉男」及其身
    分證字號，經輸入法務部戶役政電子系統查詢結果，收據所
    載之身分證字號錯誤，實際上並無「顏嘉男」之人，堪認上
    開收據確為被告所偽造，足證被告之自白核與事實相符；按
    共同正犯間，非僅就其自己實施之行為負其責任，並在犯意
    聯絡之範圍內，對於他共同正犯所實施之行為，亦應共同負
    責；共同實施犯罪行為之人，在合同意思範圍以內，各自分
    擔犯罪行為之一部，相互利用他人之行為，以達其犯罪之目
    的者，即應對於全部所發生之結果，共同負責（最高法院32
    年上字第1905號判例、90年度臺上字第5353號判決意旨參照
    ）。本件被告雖未參與事前刊登廣告、及電話聯繫被害人之
    工作，僅參與偽造私文書並交付被害人而向被害人收取保證
    金之行為，惟其自受僱於該名自稱「周經理」之成年男子時
    起，既與前揭自稱周經理之男子間有犯意聯絡及行為分擔，
    自應就全部之犯罪行為負共同正犯之責任，是本件事證明確
    ，被告之犯行堪以認定。
二、核被告甲○○所為，係犯刑法第216 條、第210 條之行使偽
    造私文書罪、及同法第339 條第1 項詐欺取財罪。被告於上
    開收據上，偽造「顏嘉男」署押之行為，為偽造私文書之階
    段行為，為偽造私文書之行為所吸收，不另論罪；又其偽造
    私文書後復持以行使，偽造私文書之低度行為，應為行使之
    高度行為所吸收，亦不另論罪。被告甲○○與前揭真實姓名
    不詳、自稱「周經理」之成年男子間就上開行使偽造私文書
    及詐欺取財之犯行，有犯意聯絡及行為分擔，為共同正犯。
    被告假冒專業接送公司之業務員，以開立收據之方式行使詐
    術，詐取車輛保證金，係以一行為，同時觸犯行使偽造文書
    罪與詐欺取財罪，為想像競合犯，應依刑法第55條之規定，
    從一重論以行使偽造私文書罪。又被告前曾於94年間犯詐欺
    罪，經原審法院判處有期徒刑6 月確定，於95年5 月29日易
    科罰金執行完畢等情，有臺灣高等法院被告前案紀錄表1 份
    在卷可按，其於有期徒刑執行完畢後5 年內，故意再犯本件
    有期徒刑以上之罪，為累犯，應依刑法第47條第1 項規定加
    重其刑。
三、原審予以論罪科刑，固非無見；惟查被告係以在報紙刊登廣
    告徵求高級接送司機之方式向他人行騙，已具計劃性之詐騙
    模式，且係累犯，犯罪後復未與被害人和解，原審僅量處有
    期徒刑8 月，減為有期徒刑4 月，尚嫌過輕，公訴人上訴意
    旨，執此指摘原判決不當，非無理由，應由本院將原判決予
    以撤銷改判；審酌被告正值壯年，不知循正當途徑謀生，竟
    意圖不勞而獲，以此詐騙之方式牟利維生，惡性非輕，犯罪
    後未與被害人乙○○和解等一切情狀，量處有期徒刑1 年2
    月，又本件被告犯罪時間，係在96年4 月24日以前，合於中
    華民國96年罪犯減刑條例所定減刑條件，應依該條例第2 條
    第1 項第3 款規定，減其宣告刑2 分之1 為有期徒刑7 月。
    被告在上開收據上偽造之「顏嘉男」署名及指印各1 枚，均
    為偽造之署押，不問屬於犯人與否，均應依刑法第219 條之
    規定，宣告沒收之。至於上開偽造之收據，雖為被告製作而
    供犯罪所用之物，惟該偽造之收據業經行使而交付被害人乙
    ○○，非屬被告所有，毋庸宣告沒收，併此敘明。
四、被告經合法傳喚，無正當理由不到庭，爰不待其陳述，逕行
    判決。
據上論斷，應依刑事訴訟法第369條第1項前段、第364條、第371
條、第299條第1項前段，刑法第210條、第216條、第339條第1項
、第28條、第55條、第47條第1項、第219條，中華民國96年罪犯
減刑條例第2條第1項第3款、第7條，判決如主文。
本案經檢察官郭振昌到庭執行職務。
中    華    民    國    97    年    2    月    19    日
                  刑事第三庭    審判長法  官  周賢銳
                                      法  官  黃仁松
                                      法  官  黃憲文
以上正本證明與原本無異。
如不服本判決應於收受本判決後10日內向本院提出上訴書狀，其
未敘述上訴理由者，並得於提起上訴後10日內向本院補提理由書
狀（均須按他造當事人之人數附繕本）「切勿逕送上級法院」。
中    華    民    國    97    年    2    月    19    日
                                      書記官  施耀程
附錄本判決論罪科刑法條：
中華民國刑法第216條
行使第210 條至第215 條之文書者，依偽造、變造文書或登載不
實事項或使登載不實事項之規定處斷。
中華民國刑法第210條
偽造、變造私文書，足以生損害於公眾或他人者，處5 年以下有
期徒刑。
中華民國刑法第339條
意圖為自己或第三人不法之所有，以詐術使人將本人或第三人之
物交付者，處5 年以下有期徒刑、拘役或科或併科1 千元以下罰
金。
以前項方法得財產上不法之利益或使第三人得之者，亦同。
前二項之未遂犯罰之。


司法院資訊處製作；財團法人民間司法改革基金會備份。
